臺灣新北地方法院民事裁定
111年度消債職聲免字第83號
聲  請  人
即  債務人  張菁峰
代  理  人  蔡宗釗律師
相  對  人
即  債權人  玉山商業銀行股份有限公司

法定代理人  曾國烈
相  對  人  
即  債權人  台北富邦商業銀行股份有限公司

法定代理人  程耀輝
上列聲請人與相對人間依消費者債務清理條例聲請免責事件，本
院裁定如下：
    主  文
債務人張菁峰應予免責。
    理  由
一、按法院為終止或終結清算程序之裁定確定後，除別有規定外
    ，應以裁定免除債務人之債務，消費者債務清理條例（下稱
    消債條例）第132 條定有明文。參其立法目的，乃在使經濟
    上陷於困境之消費者，於藉債務清理程序調整與債權人之權
    利義務關係後，得謀求其經濟生活之重建，並促進整體社會
    經濟健全發展之步調，從而基於前開最終保障債務人生存權
    之精神，於終止或終結清算程序之裁定確定後，除例外合乎
    消債條例第133 條、134 條等應不予免責之情節外，即應以
    裁定免除其債務。
二、本院前於民國111 年4 月22日以新北院賢民毅111 年度消債
    職聲免字第83號函，通知相對人即全體債權人就本院應否裁
    定免責乙節表示意見，並通知相對人於111 年7 月21日到庭
    陳述，惟相對人均未到庭陳述意見，僅以書狀陳述如下
　　：
　㈠台北富邦商業銀行表示：
　　債權人處查無債務人債務資料，就本案請排除債權人，以利
    結案，實感德便等語。
　㈡玉山商業銀行表示：　
　　消債條例第132 條之立法目的，乃在避免債務人因一時陷於
    經濟困難者喪失繼續生活之意志，而賦予其經濟上重建之機
    會，並非保障生活奢侈之人能夠藉此制度免除積欠之債務，
    反觀本案自清算聲請開始之日起僅收清算分配款，債務人未
    主動償還債務，法院應為不免責之裁定等語。
三、經查：
　㈠債務人前依消債條例具狀聲請清算，經本院以109 年度消債
    清字第203 號裁定自110 年3 月30日下午4 時起開始清算程
    序，並命由司法事務官進行清算，嗣司法事務官以110 年度
    司執消債清字第61號裁定清算程序終結，以民事執行處函移
    送本院民事庭裁定是否免責，經本院職權調取上開卷宗核閱
    屬實，依法自應斟酌債務人有無消債條例第133 條、第134 
    條所定不免責事由，合先敘明。
　㈡債務人有無消債條例第133 條所定應不予免責之事由：
　⒈按法院裁定開始清算程序後，債務人有薪資、執行業務所得
    或其他固定收入，扣除自己及依法應受其扶養者所必要生活
    費用之數額後仍有餘額，而普通債權人之分配總額低於債務
    人聲請清算前2 年間，可處分所得扣除自己及依法應受其扶
    養者所必要生活費用之數額者，法院應為不免責之裁定。但
    債務人證明經普通債權人全體同意者，不在此限。消債條例
    第133 條定有明文。是以，於債務清算程序終結之後，若債
    務人有固定收入，而以該收入扣除債務人本身及依法應受其
    扶養者之生活必要費用後仍有餘額，且在清算前2 年間，債
    務人可處分所得扣除本身及應受其扶養人生活必要費用後總
    額，高於本次普通債權人之分配總額者，例外有不予免責之
    適用，應予不免責裁定，附此敘明。
　⒉查債務人已年屆62歲（49年生），名下財產只餘無變價實益
    之機車、存款（見消債職聲免卷第130頁反面），且因罹患
    退化性脊椎炎，無法久站、久坐及搬運重物，於109 年10月
    13日自臺北市永福之家離職後，即沒有固定工作收入，目前
    雖從事家庭清潔幫傭零工，但每月薪資僅約1 萬元等情，有
    其戶籍謄本、勞工保險被保險人投保資料表、冠宏骨科診所
    診斷證明書可證，並經債務人於111 年7 月21日調查期日到
    庭說明其工作收入情形，堪信為真正；又債務人每月仍有膳
    食支出、水費、電費、瓦斯費、手機費用、市內電話、健保
    費、國民年金、機車強制險、機車燃料稅費等生活必要花費
    ，及扶養在監子女及年邁母親之費用等，業經債務人於聲請
    清算程序中提出診斷證明書、看診收據暨明細表、外籍看護
    需求函、國民年金保費繳款單、中央健康保險署繳款單、醫
    療費用收據、臺北看守所保管收款收據等在卷可稽。準此，
    衡酌債務人每月所得扣除必要生活費用後，已顯再無餘額可
    供清償，堪足採信。
　⒊綜上，本院裁定開始清算程序後，既查無債務人有薪資、執
    行業務所得或其他固定收入，於扣除自己及依法應受其扶養
    者所必要生活費用之數額後仍有餘額之情形，則消債條例第
    133 條所定「普通債權人之分配總額是否低於債務人聲請清
    算前2 年間，可處分所得扣除自己及依法應受其扶養者所必
    要生活費用之數額」之要件，即無庸再予審酌，本件自無合
    於消債條例第133 條所定之不免責事由。
　㈢債務人是否具備消債條例第134 條不免責之事由：
　　依首開條文及說明所示，消債條例關於清算程序係以免責主
    義為原則，不免責為例外，倘債權人主張債務人有消債條例
    第134 條其餘各款所定不免責之情事，自應由債權人就債務
    人有合於上開各款要件之事實，舉證以實其說。查，本件債
    務人於聲請債務清理程序時，既已出具財產及收入狀況說明
    書、民事陳報狀等，說明其財產收支狀況，且經本院審核並
    無不實而裁定開始清算程序在案，債權人未提出債務人有何
    不應免責之具體事證，本院復查無債務人有消債條例第134 
    條所定各款不免責事由之情節存在，則本件債務人不具消債
    條例第134 條所定不免責事由，堪可認定。
　㈣綜上，本件債務人經本院裁定開始清算程序，復為終結清算
    程序確定在案，既查無消債條例第133 條及第134 條各款所
    定不免責之事由，依法即應予免責。
四、依消債條例第132 條規定，裁定如主文。
中    華    民    國    111   年     8    月     3    日
                  民事第六庭　法　官  宋家瑋
上為正本係照原本作成。
如不服本裁定，應於裁定送達後10日內，以書狀向本院提出抗告
，並繳納抗告費新臺幣1,000元。
中    華    民    國    111   年     8    月     3    日
                              書記官  張韶安